臺灣高雄地方法院刑事判決　　　　　　100年度簡上字第146號
上　訴　人
即　被　告　林遵信
上列上訴人因詐欺案件，不服本院高雄簡易庭中華民國100 年2
月10日第一審簡易判決（聲請簡易判決處刑案號：臺灣高雄地方
法院檢察署99年度偵緝字第2541號），提起上訴，本院管轄之第
二審合議庭判決如下：
    主  文
上訴駁回。
    事  實
一、林遵信雖預見將自己帳戶提供他人使用，可能幫助他人從事
    財產犯罪，竟基於幫助他人犯詐欺取財罪之未必故意，將其
    申辦之板信商業銀行北台中分行帳號00000000000000號帳戶
    （下稱前開帳戶）之存摺、提款卡及密碼，於民國98年12月
    28日臨櫃親辦補發存摺手續後至99年1 月4 日前之某時（原
    審誤載為98年至99年間某日），在某處，一併提供予欠缺信
    賴關係之某真實姓名、年籍不詳成年人使用。嗣該人所屬詐
    欺集團成員，旋共同基於意圖為自己不法所有之詐欺取財犯
    意聯絡，於99年1 月4 日，撥打電話予許瑋如，佯稱：伊任
    職於香港馬會，有一筆投資獲利很高云云，致許瑋如陷於錯
    誤，依指示於99年1 月5 日，匯款新臺幣（下同）15萬6000
    元（匯款手續費為30元）至前開帳戶。嗣因許瑋如發覺有異
    ，報警處理，始查悉上情。
二、案經臺北縣政府警察局中和第二分局移送臺灣屏東地方法院
    檢察署呈請臺灣高等法院檢察署核轉臺灣高雄地方法院檢察
    署檢察官偵查後聲請簡易判決處刑。
    理  由
壹、證據能力部分
    本判決所引用之證據資料（詳後引用之各項證據），其中係
    屬傳聞證據部分，縱無刑事訴訟法第159 條之1 至第159 條
    之4 或其他規定之傳聞證據例外情形，因均經當事人於法院
    調查證據時，知有第159 條第1 項不得為證據之情形，而未
    於言詞辯論終結前聲明異議，本院審酌上開證據作成時並無
    不合法定程序之情形，認為適當，依刑事訴訟法第159 條之
    5 第1 項、第2 項之規定，為傳聞法則之例外，應有證據能
    力。
貳、實體部分
一、訊據上訴人即被告林遵信就前開帳戶係其所申辦，及該帳戶
    嗣遭作為詐欺取財使用各情固均不爭執，惟矢口否認有何幫
    助詐欺取財犯罪之意，並辯稱：前開帳戶之存摺、提款卡，
    我放在機車置物箱內，於99年1 月間遺失了，密碼寫在存摺
    內，我並未提供予詐欺集團成員使用，更無幫助他人犯詐欺
    取財罪之意思云云。然查：
(一)、前開帳戶係被告所申辦，嗣經詐欺集團成員持向被害人許瑋
    如佯稱：伊任職於香港馬會，有一筆投資獲利很高云云，致
    被害人許瑋如陷於錯誤，依指示於99年1 月5 日，匯款15萬
    6000元至前開帳戶（匯款手續費為30元）各情，為被告所不
    爭執，且經證人即被害人許瑋如於警詢中陳述明確，並有被
    害人之國內匯款申請書1 份、板信商業銀行股份有限公司99
    年11月24日函併所附被告前開帳戶開戶資料、交易明細表等
    在卷可參（警卷4-7 頁、11頁），此部分事實，當可認定。
(二)、被告雖於本院審理中辯稱：前開帳戶之存摺、提款卡，我放
    在機車置物箱內，於99年1 月間遺失了，密碼寫在存摺內云
    云，然被告於偵查中先係辯稱：前開帳戶是交給一位綽號阿
    彰的朋友使用，他說他有需要，交帳戶沒有收代價云云（見
    99 年10 月27日偵訊筆錄，偵卷7-8 頁），嗣方改以前詞置
    辯（見99年11月2 日偵訊筆錄，偵卷19-20 頁），辯解前後
    不一，已難採信，況依一般生活經驗而言，金融機構帳戶之
    存摺、提款卡、密碼等物乃係社會經濟交易生活之重要物品
    ，若遺失即可能遭人盜領帳戶內金額或作為財產犯罪之用，
    衡情本應會妥善保管，且被告於98年9 月7 日、同年12月25
    日甫將前開帳戶存摺、提款卡申報遺失，而先後於同年9 月
    7 日、同年12月25日、28日臨櫃補發補領新提款卡、存摺，
    有板信商業銀行股份有限公司99年11月24信集中字第099747
    2054號函1 份在卷可證（99年度偵緝字第2541號卷30頁），
    理應更加謹慎保管存摺、提款卡，被告竟仍隨意將前開帳戶
    之存摺、提款卡放在機車置物箱中，明顯悖於一般人為避免
    遺失遭竊，將金融卡、存摺等物分別妥為放置之常情，是以
    ，被告辯稱遺失存摺、提款卡云云，實難信為真。另自犯罪
    集團成員之角度審酌，渠等既知使用與自己毫無關聯性之他
    人帳戶資為掩飾，俾免犯行遭查緝，當亦明瞭社會上一般稍
    具理性之人如遇帳戶存摺、提款卡（甚且連同密碼一起）遺
    失情事，為防止拾得者擅領存款或擅用帳戶，必旋於發現後
    立即辦理掛失手續，在此情形下，若猶然以各該拾得帳戶作
    為指示被害人匯入款項之犯罪工具，即有可能無法提領犯罪
    所得，致渠等大費周章從事之犯行成空，是以犯罪集團成員
    若非確信該帳戶所有人不會立即辦理掛失，當不至以該帳戶
    從事於財產犯罪，而該等確信與把握，在該帳戶之提款卡等
    物乃係拾得，而非出於帳戶權利人有意提供使用之情形，實
    斷無發生可能，故而前開帳戶之存摺、提款卡及密碼，確係
    被告提供予欠缺信賴關係之他人使用者，已可堪認明，尚不
    因被告曾於詐欺集團成員提領詐欺得款後辦理掛失前開帳戶
    之存摺、提款卡手續而有別。則被告前開帳戶之存摺、印章
    金融卡及密碼，實係被告於98年12月28日至99年1 月4 日間
    之某時，在某處，提供予欠缺信賴關係之他人使用者，應堪
    認定。
(三)、邇來各式各樣之詐欺取財犯罪類型層出不窮，該等犯罪多係
    利用他人之帳戶以躲避警方追查，並迭經媒體廣為披載、報
    導，此應為常人本於一般認知能力所能知悉，被告既係心智
    健全之成年人，當無諉為不知之理。被告竟將自己申辦帳戶
    之存摺、提款卡及密碼，提供予欠缺信賴關係之他人使用，
    且於偵審程序中，未就提供緣由作出任何說明、解釋，顯足
    認被告於無端將前開帳戶存摺、提款卡及密碼提供予欠缺信
    賴關係之人之際，業對於該等帳戶嗣將遭犯罪集團成員用於
    詐欺取財犯罪使用乙情有所預見，而無違其本意，被告另關
    於自己並無幫助他人犯罪意思等所辯，亦係卸責之詞，無足
    憑信。
(四)、綜上，本案事證明確，被告犯行堪以認定，應依法論科。
二、查該取得、持用前開帳戶之詐欺集團成員，共同基於意圖為
    自己不法所有之犯意聯絡，向被害人許瑋如施用詐術並取得
    款項，所為係犯刑法第339 條第1 項之詐欺取財罪。惟被告
    單純提供帳戶予他人使用之行為，並不能逕與向被害人施以
    欺罔之詐術行為等視，且亦無證據證明被告曾參與詐欺取財
    犯行之構成要件行為，是以被告應僅係對於他人遂行之詐欺
    取財犯行，資以助力，核其所為，乃係刑法第339 條第1 項
    詐欺取財罪之幫助犯，爰依刑法第30條第2 項之規定，減輕
    其刑。
三、本件原審以被告罪證明確，予以論罪科刑，並就量刑部分，
    審酌被告明知詐騙行為猖獗，仍將上揭帳戶，提供予不法份
    子使用，助長犯罪，除使被害人許瑋如共受有156,030 （含
    匯款手續費）之損害，並造成國家查緝犯罪之困難，嚴重破
    壞社會治安及金融秩序，所為實不足取，兼衡其於偵查中猶
    飾詞狡辯，態度難謂良好，並未賠償被害人所受損失等一切
    情狀，量處有期徒刑3 月，並諭知以1000元折算1 日之易科
    罰金之折算標準，原審認事用法俱無不合，量刑亦甚妥適，
    被告提起上訴，仍持前詞否認犯罪，其上訴顯無理由，應予
    駁回。
據上論斷，依刑事訴訟法第455 條之1 第1 項、第3 項、第368
條，判決如主文。
本案經檢察官陳威呈到庭執行職務。
中    華    民    國   100    年    5     月    26    日
                  刑事第一庭    審判長法  官  黃三友
                                      法  官  莊珮吟
                                      法  官  陳億芳
以上正本證明與原本無異。
不得上訴。
中    華    民    國   100    年    5     月    27    日
                                      書記官  鄭於珮
附錄本案論罪科刑法條：
中華民國刑法第339條
（普通詐欺罪）
意圖為自己或第三人不法之所有，以詐術使人將本人或第三人之
物交付者，處 5 年以下有期徒刑、拘役或科或併科 1 千元以下
罰金。
以前項方法得財產上不法之利益或使第三人得之者，亦同。
前二項之未遂犯罰之。